臺灣臺北地方法院行政訴訟判決　
110年度交字第438號
原      告  黃奕忠  

被      告  臺北市交通事件裁決所

代  表  人  蘇福智  
上列當事人間交通裁決事件，原告不服被告民國110年8月18日北
市裁罰字第22-ZIB403700號裁決，提起行政訴訟，本院判決如下
：
    主  文
原告之訴駁回。
訴訟費用新臺幣參佰元由原告負擔。　　
    事實及理由
壹、程序部分
　　本件屬交通裁決事件，爰依行政訴訟法第237條之7規定，不
    經言詞辯論，逕為判決。
貳、實體部分　　
一、事實概要：
　　原告所有000-0000號自用小客車（下稱系爭車輛），於民國
    110年2月20日下午1時16分許，在國道3號北向15.9公里處，
    因「行駛高速公路未依規定行駛車道-慢速小型車違規行駛
    內側車道」，被內政部警政署國道公路警察局第九公路警察
    大隊（下稱舉發機關）依道路交通管理處罰條例（下稱道交
    條例）第33條第1項第3款規定，以國道警交字第ZIB403700
    號舉發違反道路交通管理事件通知單（下稱系爭舉發單），
    舉發原告有「行駛高速公路未依規定行駛車道-慢速小型車
    違規行駛內側車道」之違規行為，並載明應到案日期為110
    年5月16日前。嗣原告於110年5月13日、110年7月1日向被告
    提出申訴，經被告函請舉發機關就原告陳述事項協助查明，
    舉發機關函復依規定舉發尚無違誤；原告於110年8月18日向
    被告申請開立裁決書，被告於同日以原告於上開時、地有「
    行駛高速公路未依規定行駛車道-慢速小型車違規行駛內側
    車道」之違規事實，依道交條例第33條第1項第3款，以北市
    裁罰字第22-ZIB403700號（下稱原處分）對原告裁處罰鍰新
    臺幣（下同）5,000元，並記違規點數1點，原處分於同日對
    原告送達。原告不服，於同日向本院提起行政訴訟。
二、原告起訴主張：
　　在行駛此路段並無禁止行駛標誌及限速故未知要被處罰，而
    且速度也依正常速限行駛，而高速公路處罰也並不是如超速
    及行駛重大超車等重要違規，不服處罰如此大的金額等情，
    並聲明：原處分撤銷。
三、被告則以：
　　查本案經舉發機關就違規事實及舉發過程查復，經檢視執勤
    紀錄，系爭車輛在速限90KM/HR之路段以78KM/HR之速率行駛
    在內側車道之違規行為明確，次查當時主線車道之車流正常
    ，道路狀況良好並無異常情事發生；而系爭車輛行駛於內側
    車道為儀器測得行速78KM/HR時，同車道前方100公尺內並無
    其他車輛妨礙行駛，因此，系爭車輛以低於80KM/HR以下之
    速率占用內側車道，顯已違反高速公路及快速公路交通管制
    規則第8條「車道使用規定」，舉發機關依處罰條例第33條
    第1項第3款舉發並無違誤等語置辯，並聲明：原告之訴駁回
    。
四、本院之判斷：
㈠、按道交條例第33條第1項第3款規定：「汽車行駛於高速公路
    、快速公路或設站管制之道路，不遵使用限制、禁止、行車
    管制及管理事項之管制規則而有下列行為者，處汽車駕駛人
    新臺幣3,000元以上6,000元以下罰鍰：…三、未依規定行駛
    車道。」，同條例第63條第1項第1款規定：「汽車駕駛人有
    下列各款所列條款之一者，除依原條款處罰鍰外，並予記點
    ：一、有第33條第1項、…情形之一者，各記違規點數1點。
    」。次按「汽車行駛高速公路及快速公路，其車道之使用，
    除因交通事故及道路施工依臨時或可移動標誌指示或交通勤
    務警察指揮外，應依設置之交通標誌、標線或號誌之規定，
    無設置者，應依下列規定︰一、在高速公路最高速限每小時9
    0公里以上之路段，行駛速率低於每小時80公里之較慢速小
    型車，或在快速公路最高速限每小時80公里以上之路段，行
    駛速率低於每小時70公里之較慢速小型車，應行駛於外側車
    道，並得暫時利用緊臨外側車道之車道超越前車。…三、內
    側車道為超車道。但小型車於不堵塞行車之狀況下，得以該
    路段容許之最高速限行駛於內側車道。」高速公路及快速公
    路交通管制規則第8條第1項第1款、第3款規定甚明。
㈡、經查，原告駕駛系爭車輛，於110年2月20日下午1時16分許，
    在國道3號北向15.9公里處，因有「行駛高速公路未依規定
    行駛車道-慢速小型車違規行駛內側車道」之違規行為，遭
    舉發機關執勤員警製單舉發，原告雖提出申訴不服舉發，惟
    經被告函請舉發機關查明原告陳述情節及違規當時情形後，
    仍認違規事實明確，乃依道交條例第33條第1項第3款規定，
    以原處分裁處原告罰鍰5,000元，並記違規點數1點等情，有
    系爭舉發單（本院卷第37頁）、原告申訴資料（本院卷第47
    、51頁）、舉發機關110年6月11日國道警九交字第11097022
    28號函（本院卷第59-60頁）、原處分（本院卷第79頁）、
    採證照片（本院卷第63-69頁）、雷射測速儀檢定合格證書
    （本院卷第96頁）在卷可稽，核堪採認為真實。
㈢、再查，系爭車輛於110年2月20日下午1時16分，行經國道3號
    北向15.9公里處，經經濟部標準檢驗局委託財團法人台灣電
    子檢驗中心檢定合格照相式雷射測速儀（見本院卷第96頁）
    測定，測得時速為78公里，而最高速限為90公里，並拍照紀
    錄（見本院卷第63頁），堪認所測定之速度測定值具有公信
    力，並無儀器測定值失靈或測定值失準之虞。復關於汽車行
    駛高速公路及快速公路車道之使用，高速公路及快速公路交
    通管制規則第8條第1項第1款規定，在高速公路最高速限每
    小時90公里以上之路段，行駛速率低於每小時80公里之較慢
    速小型車，或在快速公路最高速限每小時80公里以上之路段
    ，行駛速率低於每小時70公里之較慢速小型車，應行駛於外
    側車道，並得暫時利用緊臨外側車道之車道超越前車。同條
    第3款規定，內側車道為超車道，但小型車於不堵塞行車之
    狀況下，得以該路段容許之最高速限行駛於內側車道。觀諸
    被告所提供之採證光碟之截圖（見本院卷第65-69頁），可
    見系爭車輛一路行駛於內側車道至影片結束，然前方並無壅
    塞或有其他車輛，是系爭車輛以時速78公里行駛於最高速限
    為90公里之路段，按高速公路及快速公路交通管制規則第8
    條第1項第1款規定，其應行駛於外側車道，且按同規則第8
    條第1項第3款規定，小型車行駛於內側車道應以該路段容許
    之最高速限行駛，惟系爭車輛於最高速限為90公里之路段，
    仍以時速78公里行駛於內側車道，足認原告確有「行駛高速
    公路未依規定行駛車道-慢速小型車違規行駛內側車道」之
    違規行為無訛，違反道交條例第33條第1項第3款規定。是被
    告據此依法裁罰，洵屬有據。
㈣、至原告主張在行駛此路段並無禁止行駛標誌及限速故未知要
    被處罰，而且速度也依正常速限行駛，而高速公路處罰也並
    不是如超速及行駛重大超車等重要違規，不服處罰如此大的
    金額云云。惟查，高速公路及快速公路交通管制規則第8條
    第1項第1款及第3款已明文規定，汽車行駛高速公路，其車
    道之使用，無設置交通標誌、標線或號誌者，在高速公路最
    高速限每小時90公里以上之路段，行駛速率低於每小時80公
    里之較慢速小型車，應行駛於外側車道，復內側車道為超車
    道，小型車僅得於不堵塞行車之狀況下，以該路段容許之最
    高速限行駛於內側車道。原告駕駛系爭車輛以時速78公里行
    駛於最高速限為90公里之路段，屬慢速小型車，按上開規定
    ，其應行駛於外側車道，惟原告不但未行駛於外側車道，更
    行駛於僅容許以該路段最高速限行駛之內側車道，有礙高速
    公路之交通往來安全，違規事實明確。又按違反道路交通管
    理事件統一裁罰基準表之規定，慢速小型車行駛高速公路違
    規行駛於內側車道，於期限內繳納或到案聽候裁決者，罰鍰
    5,000元，並應記違規點數1點，是被告以原處分裁罰原告罰
    鍰5,000元，並記違規點數1點，並無違誤，原告上開主張，
    並不可採。
五、綜上所述，原告於事實概要欄所載時、地，有如事實概要欄
    所示之違規行為，事證明確，經被告於110年8月18日依道交
    條例第33條第1項第3款規定，以原處分裁處原告罰鍰5,000
    元，並記違規點數1點，核無違誤。原告訴請撤銷原處分，
    為無理由，應予駁回。
六、本案判決基礎已臻明確，兩造其餘攻擊防禦方法及訴訟資料
    ，經本院審核後，認與判決結果不生影響，且無調查之必要
    ，爰不一一論述及調查，併此敘明。
七、第一審裁判費為300元，依法應由敗訴之原告負擔，且係原
    告於起訴時繳納，爰確定第一審訴訟費用如主文第2項所示
    。
八、結論：原告之訴為無理由，依行政訴訟法第98條第1項前段
    、第237條之8第1項，判決如主文。
中　　華　　民　　國　　110 　年　　11　　月　　8 　　日
                  行政訴訟庭　　法　官　張瑜鳳
以上正本係依原本作成。
如不服本判決，應於判決送達後20日內，以原判決違背法令為理
由，向本院提出上訴狀並表明上訴理由（原判決所違背之法令及
其具體內容或依訴訟資料可認為原判決有違背法令之具體事實）
，並繳納上訴裁判費新臺幣750 元。
其未載明上訴理由者，應於提出上訴後20日內，向本院補提理由
書（上訴狀及上訴理由書均須按他造人數附繕本）；如未按期補
提上訴理由書，則逕以裁定駁回上訴。　　　　　　　　　
中　　華　　民　　國　　110 　年　　11　　月　　8 　　日
                                書記官  林劭威